【裁判字號】    97,訴,5
【裁判日期】    970402
【裁判案由】    損害賠償
【裁判全文】
臺灣桃園地方法院民事判決                 97年度訴字第5號
原      告  乙○○
訴訟代理人  邱清銜律師
被      告  甲○○
訴訟代理人  巫宗翰律師
上列當事人間，因本院96度訴字第117 號殺人未遂案件，原告提
起附帶民事訴訟（96年度附民字第73號），經本院刑事庭移送前
來，於民國97年3 月19日辯論終結，本院判決如下：
    主      文
被告應給付原告新台幣柒拾萬肆仟零拾壹元，及自民國96年5
月8 日起至清償日止，按週年利率百分之五計算之利息。
原告其餘之訴駁回。
訴訟費用由被告負擔十分之七，餘由原告負擔。
本判決於原告以新台幣貳拾萬元為被告供擔保後，得假執行。但
被告得以新台幣柒拾萬肆仟零拾壹元為原告預供擔保後，免為
假執行。
原告其餘假執行之聲請駁回。
    事實及理由
一、原告起訴主張被告於民國95年8 月6 日上午11時30分許，酒
    後攜帶由不詳處所拾得之鐵棍1 支，由己位在桃園縣新屋鄉
    ○○○路3 段910 號之家中步行至原告之岳母所開設位在桃
    園縣新屋鄉○○○路○ 段915 號之「北海岸海鮮店」前，與
    在「北海岸海鮮店」前洗碗之原告因細故發生口角衝突，被
    告竟持上開鐵棍揮擊原告，原告以手擋住鐵棍，並以其手執
    之酒瓶1 只朝被告揮擊，致被告受有左耳撕裂傷，嗣上開海
    鮮店內不詳之人跑出店前並搶下被告所持之上開鐵棍。被告
    受傷後，由其子將其送至壢新醫院急診，後於同日中午返家
    ，續在家中飲酒，然對原告上午將其打傷仍懷恨在心，竟基
    於殺人之犯意，於同日下午2 時許，自家中取其所有之水果
    刀1 把放入其所著褲子後口袋內，攜帶前往同鄉○○○路○
    段913 號原告岳母住處找原告理論，被告至該處後直接打開
    該處大門之紗門進入，原告正在該處大門內之附近與親友打
    麻將，其見被告進入立即起身向被告說「顛本，你酒醒沒」
    並與被告往紗門外走，兩造走至紗門門口時，被告即自其褲
    子後口袋內抽出上開水果刀往原告右上腹刺1 刀，原告因上
    開刀傷受有腹部穿刺傷併右肝裂傷併內出血等傷害，經送署
    立桃園醫院新屋分院再轉送署立桃園醫院醫急救後，始倖免
    於死。原告因遭被告攻擊而受傷就醫，支出住院費用新台幣
    （下同）9,053 元、門診費766 元，合計9,819 元，原告僅
    就其中4,031 元請求被告賠償。又原告為桃園縣新屋鄉公所
    之公務員，被告殺人之惡意重大，原告所受之傷勢嚴重，而
    瀕臨死亡，爰請求被告賠償原告精神慰撫金100 萬元，為此
    依民法第184 條第1 項前段、第193 條第1 項、第195 條第
    1 項前段規定，提起本件訴訟等語，並聲明被告應給付原告
    1,004,031 元，並自刑事附帶民事起訴狀送達翌日（96年5
    月8 日）起至清償日止，按週年利率百分之5 計算之利息；
    並陳明願供擔保，請准宣告假執行。
二、被告則以其對原告主張侵權行為之事實、醫療費用部分均不
    爭執，其為32年11月25日生，目前無業、無任何收入，名下
    無財產，家中除配偶外，尚需扶養2 名孫子，均靠兒女接濟
    度日，原告傷勢並未嚴重到瀕臨死亡，僅住院4 日即出院，
    原告請求之慰撫金額過高等語，並聲明駁回原告之訴，如受
    不利判決願供擔保免為假執行。
三、兩造不爭執事項：
（一）原告主張之侵權行為要件事實。
（二）醫藥費用4,031元。
（三）兩造身分、地位、資力與加害程度等一切情狀。
四、兩造僅就精神慰撫金數額爭執。
五、按不法侵害他人之身體或健康者，對於被害人因此喪失或減
    少勞動能力，或增加生活上之需要時，應負損害賠償責任。
    民法第193 條第1 項亦有明文。查，原告主張請求因傷支出
    醫療4,031 元部，應予准許。
六、再按不法侵害他人之身體、健康、名譽、自由、信用、隱私
    、貞操，或不法侵害其他人格法益而情節重大者，被害人雖
    非財產上之損害，亦得請求賠償相當之金額。民法第195 條
    第1 項前段亦有明文。又慰藉金之賠償以身體、健康遭受侵
    害，使精神上受有痛苦為必要，至其核給之標準固與財產上
    損害之計算不同，惟非不可斟酌雙方身分、資力與加害程度
    ，及其他各種情形核定相當之數額。本院審酌被告因細故即
    以其預藏之水果刀往原告右上腹刺1 刀，致原告因上開刀傷
    受有腹部穿刺傷併右肝裂傷併內出血等傷害，經送醫急救後
    ，住院4 天，始倖免於死，原告身體及精神上自受有莫大痛
    苦。原告為51年4 月1 日生，現為桃園縣新屋鄉公所員工，
    96年度薪資所得為622,868 元，有土第2 筆；被告為32年11
    月25日生，目前無業、無任何收入，名下無財產，家中除配
    偶外，尚需扶養2 名孫子，均靠兒女接濟度日等一切情狀，
    認原告請求精神慰撫金70萬元為適當，自為有理由。逾此範
    圍之主張，為無理由。
七、綜上所述，原告請求醫藥費用4,031 元及精神慰撫金70萬元
    ，合計704,031 元。從而，原告依據侵權行為之法律關係，
    請求被告給付704,031 元，及自96年5 月8 日起至清償日止
    ，按週年利率5 ％計算之法定遲延利息，為有理由，應予准
    許。逾此部分之請求，為無理由，不應准許。
八、兩造均陳明願供擔保聲請宣告假執行或免為假執行，經核原
    告勝訴部分並無不合，核定相當金額擔保之。原告敗訴部分
    之假執行聲請，則因訴之駁回而失所依附，應併予駁回之。
訴訟費用之依據：依民事訴訟法第79條。
中    華    民    國    97    年    4     月    2     日
                  民事第三庭    法  官  張天民
以上正本係照原本作成
如對本判決上訴，須於判決送達後20日內向本院提出上訴狀
中    華    民    國    97    年    4     月    2     日
                                書記官  劉彩華


司法院資訊處製作；財團法人民間司法改革基金會備份。
